最高法院刑事判決　　　　　　　　　　　　　　　　九十一年度台上字第四○五號
　　上訴人　甲○○
右上訴人因業務上過失致人於死案件，不服台灣高等法院中華民國八十八年十月十三
日第二審判決（八十八年度上訴字第三一五四號，起訴案號：台灣台北地方法院檢察
署八十七年度偵字第一七三五一號），提起上訴，本院判決如左：
    主  文
原判決關於甲○○部分撤銷，發回台灣高等法院。
    理  由
本件原判決認定上訴人甲○○係德寶營造有限公司（下稱德寶公司）位於台北市○○
區○○路一段重劃區內工地之工地主任，負責該工地機具人員之指揮、調度及安全維
護等事項，為從事業務之人。民國八十七年五月十五日上午八時許，德寶公司聘僱之
泰國籍勞工 SOMSAK PHOOKAB 在工地內從事起重機吊運磚塊繫掛作業時，上訴人疏未
注意依規定指派專人負責運轉指揮吊掛作業，並嚴禁人員進入吊舉物下方，又疏未注
意提供防止吊掛磚塊翻落之索網等必要安全設備，致繫掛之磚塊起吊離地面約三層樓
高時，自吊掛棧板上翻落，擊中 SOMSAK PHOOKAB 頭部而造成外傷性顱內出血，經送
醫急救，不治死亡等情。因而撤銷第一審關於上訴人部分之判決，改判仍論處上訴人
從事業務之人，因業務上之過失致人於死罪刑。固非無見。
惟查：(一)勞工安全衛生法第三十一條之罪，以違反同法第五條第一項或第八條第一項
之規定，致發生第二十八條第二項第一款之職業災害者為限。而該法第五條第一項及
第八條第一項規範之主體為「雇主」；所謂「雇主」，依同法第二條第二項規定，則
指「事業主或事業之經營負責人」而言。依台北市政府勞工局勞動檢查處函送之職業
災害檢查報告書記載，本件發生職業災害之事業主為德寶公司，事業經營負責人為賴
悅顏（見相驗卷第四十二頁）。原判決亦認定被害人 SOMSAK PHOOKAB 係德寶公司聘
僱之勞工，被告僅係工地主任，並非事業主或事業經營之負責人，得否論以勞工安全
衛生法第三十一條第一項之罪，饒有再事探求之餘地。(二)原判決以上訴人違反勞工安
全衛生法第五條第一項第一款、第五款及勞工安全衛生設施規則第八十八條等規定，
疏未注意指挀專人負責運轉指揮吊掛作業，並嚴禁人員進入吊舉物下方，又疏未注意
提供索網等必要之安全設備，為有過失。但上開規定之規範主體均為雇主，上訴人乃
工地主任，何以亦負有相同之注意義務，而得為其歸責之依據？此與判斷上訴人應否
負業務上過失致人於死之罪責攸關，自應詳加審究論列，始足為適用法律之基礎。(三)
訊問被告應先告知犯罪之嫌疑及所犯所有罪名。罪名經告知後，認為應變更者，應再
告知，刑事訴訟法第九十五條第一款定有明文。稽之原審審判筆錄記載：「法官先對
被告告知其犯罪嫌疑及所犯所有罪名（詳如原判決書所載）……」（見原審卷第八十
五頁）。亦即原審審判長僅告知上訴人關於第一審判決書所載之業務上過失致人於死
罪名，而就所犯勞工安全衛生法第三十一條第一項之罪名，則未告知，予上訴人辯明
該犯罪嫌疑之機會，其所踐行之訴訟程序，併嫌欠洽。上訴意旨指摘原判決關於上訴
人部分違背法令，尚非全無理由，應認此部分之原判決有撤銷發回更審之原因。
據上論結，應依刑事訴訟法第三百九十七條、第四百零一條，判決如主文。
中      華      民      國    九十一    年      一      月    二十四    日
                              最高法院刑事第五庭
                                  審判長法官  紀  俊  乾
                                        法官  黃  正  興
                                        法官  劉  介  民
                                        法官  陳  東  誥
                                        法官  張  春  福
      右正本證明與原本無異
                                              書  記  官
中      華      民      國    九十一    年      一      月    二十八    日
